【裁判字號】    98,易,338
【裁判日期】    980622
【裁判案由】    毒品危害防制條例
【裁判全文】
臺灣高雄地方法院刑事判決               98年度易字第338號
公  訴  人  臺灣高雄地方法院檢察署檢察官
被      告  甲○○
                    （現另案於臺灣屏東監獄執行中）
上列被告因違反毒品危害防制條例案件，經檢察官聲請以簡易判
決處刑（97年度毒偵字第4894號），本院認不應以簡易判決處刑
（97年度審簡字第5164號），改依通常程序審理，本院判決如下
：
    主  文
甲○○無罪。
    理  由
壹、公訴意旨略以：被告甲○○於民國97年4 月15日18時許，基
    於施用第二級毒品安非他命之犯意，在高雄市前鎮區某朋友
    住處內，持有安非他命，並將安非他命置入玻璃球內下燒烤
    ，以吸食煙霧之方式，施用第二級毒品安非他命一次。嗣於
    同年17日6 時許，在彰化基地內灣營區經被告甲○○同意採
    其尿液送經檢驗，確呈安非他命之陽性反應，因認被告甲○
    ○涉犯毒品危害防制條例第10條第2 項施用第二級毒品罪嫌
    。
貳、程序部分：
一、按「現役軍人犯陸海空軍刑法或其特別法之罪，依本法之規
    定追訴審判之」、「本法稱現役軍人者，謂依兵役法或其他
    法律服現役之軍官、士官、士兵」、「犯罪在任職服役中，
    發覺在離職離役後者，由法院審判」，軍事審判法第1 條第
    1 項前段、第2 條、第5 條第2 項分別定有明文。次按「現
    役軍人違反毒品危害防制條例之規定者，依其規定處理之」
    ，陸海空軍刑法第77條亦有明文。查被告於96年7 月23日入
    伍，於97年4 月15日至同月17日仍具現役軍人身分，並於陸
    軍裝甲第564 旅砲兵營一連服役，然其於97年4 月17日上午
    7 時30分於彰化縣駐地不假離營，於97年4 月24日遭國防部
    中部軍事法院檢察署通緝停役而喪失現役軍人身分等節，此
    有國防部陸軍司令部函文暨其所附通緝書、停役人員名冊等
    資料各1 份附卷可參（見本院卷一第13頁至第20頁）。又被
    告於97年5 月11日經國防部南部地方軍事看守所人員採尿送
    驗，尿液檢驗報告於97年6 月3 日作成，於同年月9 日送交
    國防部南部軍事法院檢察署（即犯罪經發覺時），亦有國防
    醫學院三軍總醫院97年6 月4 日函文暨所附尿液檢驗報告1
    份在卷可憑（見偵卷第2 頁至第5 頁）。是而，被告所涉施
    用第二級毒品案件，依前開陸海空軍刑法第77條規定，固屬
    於「犯陸海空軍刑法之罪」，惟參諸上開函文資料，被告被
    訴施用第二級毒品之行為時（即97年4 月15日）在任職服役
    中，但於發覺時（即97年6 月9 日）已離役，不具現役軍人
    身分，依軍事審判法第5 條第2 項規定，本院就其上開犯行
    自有審判權，合先敘明。
二、又按「被告以外之人於審判外之陳述，雖不符刑事訴訟法第
    15 9條之1 至第159 條之4 之規定，而經當事人於審判程序
    同意作為證據，法院審酌該言詞陳述或書面陳述作成時之情
    況，認為適當者，亦得為證據；當事人、代理人或辯護人於
    法院調查證據時，知有第159 第1 項不得為證據之情形，而
    未於言詞辯論終結前聲明異議者，視為有前項之同意」，刑
    事訴訟法第159 條之5 定有明文。本件所援引之以下各項證
    據（詳後述），固有部分屬傳聞證據，然公訴人、被告於本
    院進行審判程序時均同意做為證據，本院並審酌該等證據作
    成時之狀況，並無違法取證之情事，且無不宜作為證據之情
    形，依前開說明，爰認均有證據能力。
、實體部分：
一、按「犯罪事實應依證據認定之，無證據不得認定犯罪事實」
    、「不能證明被告犯罪者，應諭知無罪之判決」，刑事訴訟
    法第154 條第2 項、第301 條第1 項分別定有明文。又按「
    檢察官就被告犯罪事實，應負舉證責任，並指出證明之方法
    」，同法第161 條亦有規定。因此，檢察官對於起訴之犯罪
    事實，應負提出證據及說服之實質舉證責任。倘其所提出之
    證據，不足為被告有罪之積極證明，或其指出證明之方法，
    無從說服法院以形成被告有罪之心證，基於無罪推定之原則
    ，自應為被告無罪判決之諭知（最高法院92年台上字第128
    號判例意旨參考）。
二、公訴人認被告涉犯施用第二級毒品安非他命罪嫌，無非係以
    ：(一)被告於偵查中之自白；(二)三軍總醫院濫用藥物尿液檢驗
    報告1 份為其主要論斷之依據。訊據被告堅決否認有於97年
    4 月15日下午6 時許施用第二級毒品之犯行，辯稱：我於97
    年4 月15日仍在營區，並無在高雄市前鎮區友人住處施用毒
    品，於同月17日也未經相關單位採尿，於97年5 月11日才在
    看守所採尿，並填寫檢體監管紀錄表；因為我記錯施用安非
    他命之時間及地點，所以在偵查中講錯等語。
三、經查：
    (一)被告於審理中辯稱其於偵查中之自白係出於記憶錯誤所為
      ，則其自白是否與實情相符即有可疑。再者，被告於97年
      4 月15日至同月17日仍於陸軍裝甲第564 旅砲兵營一連服
      役，於同月17日因精神不濟，經連長要求輔導長陪同驗尿
      檢查，但被告於查驗時趁戒護人員疏忽逃脫，故未能實施
      採尿檢驗等節，有前開國防部陸軍司令部函文、陸軍裝甲
      第564 旅函文各1 份在卷可佐（見本院卷一第13頁、本院
      卷二第19頁），堪認被告前開辯稱於97年4 月15日人在營
      區，於同月17日未經採尿檢驗，在偵查中雖坦承經營區人
      員採尿並施用毒品之事實，但均記錯時間等語，應有所據
      。是而，公訴人認被告於97年4 月17日下午6 時在彰化基
      地內灣營區經採尿送驗，並呈安非他命之陽性反應等節，
      即有誤會。
    (二)又查，尿液內含安非他命成分之檢出，通常採尿化驗是否
      呈陽性反應，應以施用後72小時內所採者為宜，此為本院
      於職務上所已知之事實。公訴人雖以被告之尿液檢驗報告
      呈安非他命陽性反應為論罪依據，但該檢驗報告是被告於
      「97年5 月11日」採尿送驗之結果，此有三軍總醫院濫用
      藥物檢驗報告、檢體監管紀錄表各1 份附卷可考（見偵卷
      第4 頁、第5 頁）。從而，上開報告僅能證明被告於採尿
      時回溯72小時內有施用安非他命之事實，則被告於97年4
      月15日下午6 時許是否有施用安非他命之行為，自無法以
      該檢驗報告為佐證。
四、綜上所述，本案經調查後，被告雖於偵查中自白犯罪，但其
    自白顯與事實不符，業如前述，且無補強證據佐證其自白之
    真實性，公訴意旨所憑事證尚無從形成被告有罪論斷之確信
    。此外，公訴人亦未舉出其他證據證明被告確有上開施用第
    二級毒品之犯行，揆諸前開法律規定及判例意旨，既不能證
    明被告犯罪，自應為被告無罪之諭知。
據上論斷，應依刑事訴訟法第452 條、第301 條第1 項，判決如
主文。
中    華    民    國    98    年    6     月    22    日
                  刑事第七庭  法  官  楊佩蓉
以上正本證明與原本無異。
如不服本判決應於收受送達後十日內向本院提出上訴書狀，並應
敘述具體理由；其未敘述上訴理由者，應於上訴期間屆滿後二十
日內向本院補提理由書（均須按他造當事人之人數附繕本）「切
勿逕送上級法院」。
中    華    民    國    98    年    6     月    22    日
                              書記官  蕭家玲


司法院資訊處製作；財團法人民間司法改革基金會備份。
